臺灣士林地方法院行政訴訟判決　
110年度交字第307號
原      告  宇內企業有限公司

法定代理人  陳建志  
被      告  新北市政府交通事件裁決處
                      
代  表  人  李忠台    住同上
訴訟代理人  黃慧婷律師
上列當事人間交通裁決事件，原告不服被告民國110 年10月20日
新北裁催字第48-Z00000000號裁決，提起行政訴訟，本院判決如
下：
    主  文
原告之訴駁回。
訴訟費用新臺幣參佰元由原告負擔。
    事實及理由
一、程序事項：本件係因原告不服被告民國110 年10月20日新北
    裁催字第48-Z00000000號違反道路交通管理事件裁決書（下
    稱原處分），裁處罰鍰新臺幣（下同）2萬元，並記汽車違
    規紀錄1次，提起行政訴訟，經核屬行政訴訟法第237條之1
    第1項第1款規定之交通裁決事件，爰依同法第237條之7 規
    定，不經言詞辯論，逕為判決。
二、爭訟概要：原告之負責人甲○○駕駛登記於原告名下之AAE-53
    2號自用曳引車（下稱系爭車輛）於110年8月16日0時5分許
    ，在國道1號南向9.4公里處，因「汽車裝載貨物超過核定之
    總重量、總連結重量」之違規事實，經內政部警政署國道公
    路警察局第一公路警察大隊（下稱舉發機關）員警製單舉發
    ，有國道警交字第Z00000000號舉發違反道路交通管理事件
    通知單可稽（下稱系爭舉發通知單，見本院卷第60頁），嗣
    經被告以原告有前揭違規事實，而依道路交通管理處罰條例
    第29條之2第3項規定，以原處分對原告為裁罰，原告於110
    年10月28日提起本件行政訴訟。
三、原告主張：
　　原告之負責人甲○○於110年8月15日23點20分許，駕駛系爭車
    輛載運道路施工之鋪裝機及壓路機，因車輛故障所以停置在
    汐止貨運聯絡道出口處，停置位置前方50公尺處為高速公路
    養護路段（起點）車輛還未進入國道，但因後方機具固定鋼
    繩頭損壞，甲○○擔心固定不完全，所以打雙黃警示燈停置路
    邊檢查，亦請另一輛ADE-151號聯結車幫忙將車上壓路機分
    離並載運，惟甲○○尚等待該ADE-151號聯結車時，舉發機關
    員警之車輛經過，在系爭車輛前停下，二位員警下車後，甲
    ○○告知車輛故障原因，員警未予理會並回答「你走不走，你
    現在把車開走」，甲○○立即上車將系爭車輛開走，剛起步5
    公尺，警車又突然停下，員警下車告知甲○○現在跟隨警車北
    上進入國道壓磅，原告斯時尚未進入國道高速公路，員警之
    舉發不合規定。又系爭車輛當時係因故停放在一般道路上等
    待AAE-151號車前來，以便將車架上機具分離載運，駕駛人
    甲○○在車上還未等到該車即遭員警帶入國道過磅，員警執法
    不合規定，駕駛人亦未進入國道，駕駛人怕超載及其他原因
    所以停置路旁等待，而遭員警舉發，系爭車輛並非在行進中
    ，駕駛人為承包載運高速公路路面維修之機具，當下未帶施
    工路證，現將路證補呈等語。並聲明：原處分撤銷。
四、被告答辯：
　㈠查舉發機關提供員警職務報告、行向示意圖及密錄器畫面，
    系爭車輛因後方機具固定繩索故障而暫時停放國道1 號北向
    汐止入口但未設置警示標誌，經警方目睹該車載有道路施工
    之鋪裝機及壓路機，按一般客觀合理經驗判斷認定有明顯超
    載之虞，且系爭車輛停放位置無法迴轉至一般道路，僅能接
    續行駛進入國道，員警乃指引其駛入國道過磅，並無原告指
    稱之員警請其將車開走隨後又將其攔下要求國道過磅之情事
    。第一次過磅時因搖晃致誤差值過大、重量失準，經地磅站
    測量人員向舉發機關員警反映，於員警與原告雙方協調後，
    前往汐止南磅第二次過磅，上揭事實有員警提供之密錄器畫
    面可稽，系爭車輛經汐止南磅之合格地磅檢測後，確認過磅
    總重為52.58噸，顯已逾核定總重43 噸，超載9.58噸，自符
    合道路交通管理處罰條例第29條之2第1項規定，舉發機關按
    同法第29條之2第3 項計算罰鍰，並記違規紀錄1次，處分之
    作成適法，處分應予維持。
　㈡原告固於起訴狀中具稱「原告也怕超載先停在路邊而未進入
    國道，而員警指引其進入國道之行為不合法…」等理由，查
    本件之攔查地點為國道1 號汐止匝道路口之養護起點牌前面
    ，該匝道匯入國道主線處約為國道1號北向9.4公里處，符合
    違反道路交通管理事件統一裁罰基準及處理細則第19條第1
    項「設有地磅處所路5 公里內之路段」規定，員警指揮進入
    國道進行過磅之行為並無違法，且本件處分所責難者，乃原
    告違反裝載貨物不得超過核定總重量之行為，依道路交通安
    全規則第77條第1項第9款規定，若遇交通勤務警察或依法令
    執行交通稽查任務人員之指揮，駕駛人自具停車過磅之義務
    ，故員警以何種方式指引其進行過磅，並不易原告「裝載貨
    物超過核定總重量」違規事實之成立，且自上開事證可認，
    員警之攔停行為與正當程序之要求並無不合，職此，原告之
    主張均無解於本件違規事實之成立，原處分要屬合法。
　㈢再者，系爭車輛駕駛人既為合法考領汽車駕駛執照之人，有
    汽車車籍查詢資料及駕駛人基本資料為憑，其對上述規定應
    知之甚詳，並應確實遵守，是原告前揭所述，無非單方所執
    之詞，委無足取等語。並聲明：原告之訴駁回。 
五、本院之判斷：
　㈠按「汽車裝載貨物超過核定之總重量、總聯結重量者，處汽
    車所有人罰鍰，並記汽車違規紀錄1 次，其應歸責於汽車駕
    駛人時，除依第3項規定處汽車駕駛人罰鍰及依第63條第1項
    第2款規定記點外，並記該汽車違規紀錄1 次」；「有前2項
    規定之情形者，應責令改正或當場禁止通行，並處1 萬元罰
    鍰，超載10公噸以下者，以總超載部分，每1公噸加罰1,000
    元；超載逾10公噸至20公噸以下者，以總超載部分，每1 公
    噸加罰2,000 元；超載逾20公噸至30公噸以下者，以總超載
    部分，每1公噸加罰3,000元；超載逾30公噸者，以總超載部
    分，每1公噸加罰5,000元，未滿1公噸以1公噸計算。」，道
    路交通管理處罰條例第29條之2第1項、第3 項定有明文。又
    按「汽車載重噸位之核定，應依下列規定：⒈車重，將空車
    過磅按實際重量登記；⒉載重，⑴原廠車輛說明書上未列載重
    量，僅列總重量者，應將總重量減去空車重量後核定載重量
    ，⑵無總重量而僅有載重量說明書者，按載重量噸位核定，⑶
    有總重量及載重量者，按實際車身重量增減，使與總重量相
    符；⒊總重，參照原廠說明書載明之總重量核定，但經交通
    部另行核定者，依其核定辦理。」，復為道路交通安全規則
    第40條所明訂。
　㈡又按交通部98年8月14日交路字第0980042808號函釋略以，「
    汽車裝載貨物超過核定總重量或總聯結重量者所生危害道路
    交通安全之事件，於處罰條例第29條之2第1項規定處汽車所
    有人罰鍰併再記汽車違規紀錄之處罰，其立法意旨係為督促
    汽車所有人善盡其保管車輛之責，以遏止其汽車有重大違規
    之使用。」，又道路交通安全規則及道路交通管理處罰條例
    等法令規定課予載運整體物品者有較重之義務，係因整體物
    品無法分割，一旦事故發生，將導致數噸重的整體物品倒置
    於路面，甚或在路面滾動，對於其他用路人而言，其危險性
    將遠大於散落於路面之非整體物，從而法規課予載運整體物
    品者，於「載運前」應依規定向公路監理機關申請核發通行
    證，於「載運時」除應依規定攜帶通行證、行駛於特定路線
    、特定時間外，仍應遵守臨時通行證所限制裝載之「整體物
    品」之重量，並以適載車輛以供整體物品承載。
　㈢經本院依職權勘驗採證影片，其結果如下：
　　⒈檔案名稱：FELE0324：影片上顯示「2021/08/15 23：52：
      59」於時間23：23：59～23：53：27，員警立於國道1號北
      向汐止入口匝道處，道路旁設有「高速公路養護起點」標
      誌，員警並指揮系爭車輛停於「高速公路養護起點」標誌
      前，於系爭車輛停下後，員警要求系爭車輛駕駛前往過磅
      ，稱「五公里內，麻煩配合一下」，並請求先出示行照、
      駕照等證件。23：53：28～23：53：37，員警詢問駕駛施
      工地段，駕駛回答「公速公路的」、「景美段」。23：53
      ：38～23：53：40，員警再次告知原告須跟著警車去過磅
      。23：53：41～23：53：46，兩名員警走回警車，並有對
      話「43，搞不好有喔」。於時間23：54：47～23：55：59
      ，兩名員警於警車上討論應如何指引系爭車輛過磅、如何
      讓系爭車輛順利繼續接下來的行程，以及系爭車輛是否有
      超重、超寬等事宜，且稱系爭車輛只是較長及較重，並非
      過高，該處為四米路，貨櫃車尚可迴轉，而過完磅後系爭
      車輛亦可於橋墩處迴轉往南下等語，期間一名員警提及「
      停在車道，哪有辦法（台語）」、「(地磅站)5公里內。
      影片結束。
　　⒉檔案名稱：FELE0325，影片上顯示「2021/08/15 23：55：
      59」，於時間23：55：59～23：56：14，員警有如下對話
      ，A警：在車道停，那有辦法。B警：對阿，要是你還有警
      戒標誌、申請或什麼（台語）。於時間23：56：23～23：5
      6：34，員警下車並喊「43」，「什麼東西掉了」，於時
      間23：56：35～23：57：13，鏡頭方向為地磅站，左側為
      地磅重量，員警指揮系爭車輛駕駛人過磅，地磅重量顯示
      「52660卸貨」。於時間23：57：14～23：57：47，員警使
      用相機紀錄系爭車輛載貨狀況及地磅重量。於時間23：57
      ：48～23：58：18，員警返回警車拿取物品。於時間23：5
      8：19～23：58：45，員警間有對話：「駕照，有申請也不
      行吧（台語）」並走向停於地磅旁出口處之系爭車輛。於
      時間23：58：46～23：58：59，員警請系爭車輛駕駛出示
      駕照，路旁有其他駕駛人表明要卸貨。影片結束。
　　⒊檔案名稱：FELE0326，影片上顯示「2021/08/15 23：58：
      59」，於時間23：59：14～00：01：45，員警與原告有如
      下對話：警「通行證有沒有申請」，駕駛人「有，通行證
      都有申請」，警「給我看一下，有的它的噸數會改變」，
      駕駛人「這張新的還沒來」，警「都拿過來，來下面看，
      來跟你說，43噸是超過，但是你有申請，看你申請的噸數
      ，看有沒有超過，了解嗎」，23：59：41～23：59～50，地
      磅工作人員、員警、系爭車輛駕駛人有如下對話，工作人
      員「要再過磅一次，兩個有誤差」，警「再過磅一次？」
      ，工作人員「他現在兩個有誤差」，警「阿你們按下去了
      耶」，工作人員「對阿，現在我，我就趕緊跑出來，結果
      來不及了」，駕駛人「這台應該沒到52吧，太重吧」，警
      「沒有，你再倒車回來，辦的到嗎」，原告「我技術沒那
      麼好」，警「對阿」，工作人員「那怎麼辦」，駕駛人「
      我知道前面這台7噸多，這台20噸，空車23還24」，警「
      你慢慢倒車回來，我後面幫你擋起來，沒車會來」，駕駛
      人「不要啦，危險」，工作人員「幫你警戒站在那」，警
      「差多少」，工作人員「差5、60」，警「阿還在搖，你
      怎麼磅這樣，那你要怎麼叫他到磅上，人家就不會開」，
      駕駛人「我剛考到駕照」，警「不然我帶它來南磅」，駕
      駛人「我要趕去工地，拜託一下」，警「我知道，跟我到
      南磅過磅，隔壁還有一個磅，你要去七堵嗎」，駕駛人「
      我要切進去」，警「你要去國道3號對不對，你也是要調
      頭，跟著我調頭跟我走」，駕駛人「好吧」，警「南磅那
      邊」、「不好停喔」。工作人員「不然後面幫他警戒，請
      他倒車，從頭過來」，警「這裡不能封閉車道」，工作人
      員「好啦，不然過去對面過磅」，警「跟著我過去南磅，
      一樣停南磅路邊」（前開對話均使用台語）。00：01：46
      ～00：01：59，員警返回警車。影片結束。
　　⒋檔案名稱：FELE0327，影片上顯示「2021/08/16 00：01：
      59」於時間00：01：59～00：04：59，員警駕駛警車引導
      系爭車輛前往汐止南磅，期間員警於警車上討論如何引導
      較為適當。
　　⒌檔案名稱：FELE0328，影片上顯示「2021/08/16 00：04：
      59」，於時間00：04：59～00：07：01，員警於警車上討
      論系爭車輛駕駛人係考領駕照不久，駕駛技術不佳，以系
      爭車輛車寬是否會卡住南磅的車道，以及原告是否領有公
      務臨時通行證等。於時間00：07：02～00：07：20，員警
      下車並提醒地磅工作人員注意地磅操作。00：07：21～00
      ：07：36，員警指揮系爭車輛駕駛人完成過磅。00：07：
      37～00：07：59，員警指揮原告下車拍照記錄過磅之重量
      ，畫面中可見過磅重量為「52580」。
　　⒍檔案名稱：FELE0329，影片上顯示「2021/08/16 00：07：
      59」，於時間00：07：59～00：08：40，員警指示系爭車
      輛駕駛人將系爭車輛停放於路肩或槽化線後再下車返回地
      磅處。00：08：41～00：09：00，員警討論應如何裁罰。
      於時間00：09：01～00：10：05，員警與地磅工作人員交
      談後返回警車拿取物品，員警前往停於前方槽化線之系爭
      車輛。00：10：06～00：10：59，員警與系爭車輛駕駛人
      溝通，並告知其應如何駛入國道3號以便前往目的地，員
      警一併告知系爭車輛駕駛人是否有臨時通行證及通行證允
      許之載重，不然系爭車輛已超重，員警及系爭車輛駕駛人
      返抵地磅旁。影片結束。
　　⒎檔案名稱：FELE0330，影片上顯示「2021/08/16 00：10：
      59」，於時間00：10：59～00：11：30，員警請系爭車輛
      駕駛人於採證照片上簽名，並檢視系爭車輛是否有申請臨
      時通行證，員警查核發現系爭車輛駕駛人僅攜帶109年高
      速公路施工車輛證、景美工程段道路施工許可證、臺北市
      半聯結車通行證，未攜帶110年度高速公路施工車輛證及
      裝載整體物臨時通行證。於時間00：11：31～00：11：50
      ，員警告知系爭車輛駕駛人未攜帶裝載整體物臨時通行證
      ，並將予以開單，若有申請通行證則可向監理站告知。於
      時間00：11：51～00：13～45，員警返回警車拿取物品後，
      再次進入地磅處，員警查核系爭車輛、系爭車輛駕駛人資
      訊後，告知系爭車輛駕駛人將以行照上核可之重量及過磅
      重量為基準開出超載罰單。00：13：45～00：13：59，員
      警操作行動裝置輸入系爭車輛資訊，並告知系爭車輛駕駛
      人該處不得停車（應係指檔案名稱：FELE0324所顯示之汐
      止入口匝道路段）。影片結束。
　　⒏檔案名稱：FELE0331，影片上顯示「2021/08/16 00：13：
      59」，00：13：59～00：14：25員警告知系爭車輛駕駛人
      ，不應占用高速公路車道停車。於時間00：14：25～00：1
      5：40，員警向原告查核系爭車輛資訊。00：15：41～00：
      16：24，員警填製舉發通知單，並詢問系爭車輛駕駛人何
      時需要施工。00：16：25～00：16：59，系爭車輛駕駛人
      收到電話，並向員警詢問何時可以離開，員警回答三分鐘
      。影片結束。
　　⒐檔案名稱：FELE0332，影片上顯示「2021/08/16 00：16：
      59」於時間00：16：59～00：18：12，員警完成舉發通知
      單製作交由系爭車輛駕駛人簽名，員警並教示系爭車輛駕
      駛人如有領有裝載整體貨物之臨時通行證，可向監理站提
      出申訴。於時間00：18：36～00：19：59，員警前往系爭
      車輛處拍照，並取回擺放於系爭車輛後方之交通錐。影片
      結束。
　　⒑且前開影片拍攝影像連續一致，場景、光彩、色澤均屬常
      態自然呈現，而無任何不協調一致之處。
　㈣依前揭勘驗結果，系爭車輛之駕駛人即原告之負責人甲○○，
    確在國道1號北向汐止匝道入口處駕駛系爭車輛並停放於車
    道上，經舉發機關員警指揮系爭車輛停於「高速公路養護起
    點」標誌前，經員警上前盤查後，認系爭車輛有裝載貨物超
    過核可之聯結重量之虞，遂指揮系爭車輛前往汐止北磅過磅
    ，因過磅時有誤差，再經協調後前往汐止南磅過磅，而量測
    獲得系爭車輛彼時總重為52.58公噸，超過系爭車輛核定之
    聯結重量43公噸，超重達9.58公噸。是足認原告駕駛於前揭
    時、地駕駛系爭車輛，有「汽車裝載貨物超過核定之總重量
    、總聯結重量」之違規事實，應堪認定。
　㈤原告主張系爭車輛駕駛人最初停放系爭車輛處非屬國道範圍
    ，員警舉發不合規定云云。惟查：
　　⒈本件原告之違規事實，依前揭道路交通管理處罰條例第29
      條之2第1項、第3項規定，係以原告駕駛之系爭車輛「裝
      載貨物有無超過核定總重量」為據，業如前述，且按按「
      汽車裝載貨物行經設有地磅處所路程五公里內之路段，未
      依標誌、標線、號誌指示或不服從交通勤務警察或依法令
      執行交通稽查任務人員之指揮過磅者，除依法舉發外，並
      得強制其過磅。」，「汽車裝載時，除機車依第八十八條
      規定外，應依下列規定：九、裝載貨物行經設有地磅處所
      ，應依標誌、標線、號誌指示，或交通勤務警察或依法令
      執行交通稽查任務人員之指揮停車過磅。」，違反道路交
      通管理事件統一裁罰基準及處理細則第19條、道路交通安
      全規則第77條第1項第9款分別訂有明文，即車輛駕駛人如
      「設有地磅處所路5公里內之路段」遇有交通勤務警察或
      依法令執行交通稽查任務人員指揮停車過磅時，即有配合
      過磅之行政法上義務存在，並非以車輛駕駛人已行駛於高
      速公路上為其要件甚明。
　　⒉本件舉發員警係因系爭車輛停放於匝道(高速公路養護起點
      前)之車道中，而於攔查系爭車輛過程中發現系爭車輛係
      有裝載貨物超重之虞，且員警攔查原告之地點為國道1號
      汐止匝道路口之養護起點牌前面，該匝道匯入國道主線處
      約為國道1號北向10.3公里處，而汐止地磅則位於國道1號
      北向9.4公里，此亦有舉發機關110年11月24日國道警一交
      字第1101710397號函可參（見本院卷第92頁），確已符合
      違反道路交通管理事件統一裁罰基準及處理細則第19條第
      1項「設有地磅處所路5公里內之路段」規定，是以員警指
      揮系爭車輛進入國道進行過磅之行為並無違法之處。再者
      ，本件裁罰之事實為原告違反裝載貨物不得超過核定總重
      量之行為，依道路交通安全規則第77條第1項第9款規定，
      若遇交通勤務警察或依法令執行交通稽查任務人員之指揮
      ，原告自具停車過磅之義務，故員警以何種方式指引其進
      行過磅，原告「裝載貨物超過核定總重量」違規事實之成
      立無涉，且依上開事證可認，員警之攔停行為與正當程序
      之要求並無不合，是以員警攔停後，指揮原告駕駛系爭車
      輛前往高速公路所設之地磅站過磅後確認原告駕駛系爭車
      輛有「載貨物超過核定總重量」之違規事實，依法舉發，
      被告並據以裁罰，均無違誤。
　㈥原告主張伊有申請施工路證云云。惟按「汽車裝載貨物超過
    核定之總重量者，對道路易造成損害，亦影響行車安全。整
    體物品之體積、型態固定，重量動輒以噸計，其對道路行車
    安全之危害，較之散裝物品，有過之而無不及。然為顧及整
    體物品無從分割裝載之特性，為兼顧道路行車安全及整體物
    品運送之需求，是道路交通安全規則第80條第1 項、第5 項
    規定：『（第1 項）貨車裝載整體物品有左列情形之一者，『
    應』填具申請書，繪製裝載圖，向起運地或車籍所在地公路
    監理機關申請核發臨時通行證，憑證行駛：……（第2 款）二
    、裝載整體物品之軸重、總重量或總聯結重量超過第三十八
    條第一項第二款、第三款限制者。……（第5 項）裝載第一項
    、第二項物品之汽車，行駛路線經過不同之省（市）時，其
    臨時通行證之核發，應經該管公路主管機關之同意，經過高
    速公路時，除有特殊狀況外，應行駛於外側車道，並禁止變
    換車道。』亦即，就有裝載整體物品之必要，且裝載後重量
    違反規定者，明定應事先通報主管行政機關，經其審視汽車
    規格與所載運整體物品之規模、行駛路線道路狀況等情狀，
    酌定容許放寬之標準及行駛之路線、時間，始核發臨時通行
    證例外許其超重載運，憑證行駛。（臺北高等行政法院104
    年度交上字第127號判決參照）」。查系爭車輛所裝載者據
    舉發機關員警採證及系爭車輛駕駛甲○○自陳，係為鋪裝機、
    壓路機，應屬無法分割之整體物，依前揭說明，得依道路交
    通安全規則第80條規定，於裝載後重量違反規定時，應向高
    速公路主管機關申請臨時通行證，並憑證行駛於特定時間、
    路線之高速公路，惟原告所提出之110年高速公路施工車輛
    證（見本院卷第16頁）非屬道路交通安全規則第80條所規定
    之臨時通行證，該證僅得證明系爭車輛得於高速公路特定工
    務路段進行施工作業，而並非得以該證裝載超重之整體物於
    高速公路上違規行駛，是系爭車輛裝載貨物重量達52.58公
    噸，且未依法申請臨時通行證，超過原核定之總連結重量43
    公噸，超重達9.58公噸，被告據以裁罰應無違誤。原告此部
    分主張，容屬對法規範之誤解。
六、綜上所述，原告之負責人甲○○駕駛系爭車輛於前揭時、地，
    確有「汽車裝載貨物超過核定之總重量、總連結重量」之違
    規事實，被告以原處分對原告為裁罰，核無違誤，原告訴請
    撤銷原處分，為無理由，應予駁回。
七、本件第一審裁判費為300元，應由原告負擔，爰確定第一審
    訴訟費用額如主文第2項所示。　　
中　　華　　民　　國　　111 　 年　　3 　 月　　3 　　日
　　　　　　　　　行政訴訟庭　 法　官 徐文瑞
上為正本係照原本作成。
如不服本判決，應於判決送達後20日內，向本院提出上訴狀並表
明上訴理由（原判決所違背之法令及其具體內容或依訴訟資料可
認為原判決有違背法令之具體事實），其未載明上訴理由者，應
於提出上訴後 20 日內向本院補提理由書（上訴狀及上訴理由書
均須按他造人數附繕本，如未按期補提上訴理由書，則逕予駁回
上訴），並應繳納上訴裁判費新臺幣 750 元。
中　　華　　民　　國　　111 　 年　　3 　 月　　3 　　日
　　　　　　　　　　　　　　　 書記官 朱亮彰